【裁判字號】    97,審再易,10
【裁判日期】    980206
【裁判案由】    再審之訴
【裁判全文】
臺灣高雄地方法院民事裁定            97年度審再易字第10號
再審原告  甲○○○
再審被告  乙○○
                    等法院高雄分院
上列當事人間請求損害賠償事件，再審原告對於民國97年1 月23
日本院96年度簡上字第192 號簡易訴訟程序事件第二審確定判決
提起再審之訴，本院裁定如下：
    主  文
再審之訴駁回。
再審訴訟費用由再審原告負擔。
    理  由
一、按再審之訴，應於30日之不變期間內提起，此期間自判決確
    定時起算，判決於送達前確定者，自送達時起算。其再審之
    理由發生或知悉在後者，均自知悉時起算。但自判決確定後
    已逾5 年者，除係依民事訴訟法第496 條第1 項第5 款、第
    6 款或第12款之情形為再審理由者外，即不得提起再審之訴
    ，此從民事訴訟法第500 條第1 項、第2 項規定觀之即明。
    是以，除係以「當事人於訴訟未經合法代理」或「當事人知
    他造之住居所，指為所在不明而與涉訟」或「當事人發現就
    同一訴訟標的在前已有確定判決或和解、調解或得使用該判
    決或和解、調解」之情形為由而提起再審之訴，可不受5 年
    之期間限制者外，其餘再審理由所提起再審之訴，均應於30
    日之不變期間內為之，否則即屬不合法，合先敘明。
二、經查：
  (一)再審原告所指本院民國96年度簡上字第192 號簡易訴訟程序
    第二審確定判決（下稱原確定判決），係於97年1 月23日宣
    示判決，並於同年月28日送達再審原告等情，此有送達證書
    附於本院96年度簡上字第192 號卷宗內（見該卷宗頁80）可
    稽，並經本院依職權調取該卷宗查明屬實。又因本件乃以請
    求金錢為標的之財產權訴訟，其上訴利益，核非逾民事訴訟
    法第466 條第1 項（含授權命令）所定150 萬元額數，自不
    得上訴至第三審，故第二審判決一經宣示時即告確定。
  (二)是以，再審原告既係對於原確定判決聲明不服而提起本件再
    審之訴，則其應遵守之不變期間，即應以其收受原確定判決
    時起算，並應就原確定判決有符合再審理由之情事為主張，
    始中其肯綮。而原確定判決係於97年1 月23日宣示判決，並
    於同年月28日送達再審原告，已如前述，則再審原告提起再
    審之訴，揆諸首揭條文及說明，即應自97年1 月29日起算。
  (三)惟再審原告遲至97年4 月22日，就原確定判決有足影響於裁
    判之重要證物漏未斟酌為由，向本院提起再審之訴，顯已逾
    30日之不變期間，其聲請並不合法。
  (四)至再審原告雖具狀陳明︰其因對於原確定判決提起第三審上
    訴，經裁定駁回，並於97年3 月28日送達，故其於97年4 閱
    22日提起本件再審之訴未逾30日之不變期間云云。
    1.然按「對於第二審判決於上訴期間內提起上訴，第三審法
      院以其上訴另有其他不合法情形，以裁定駁回其上訴者，
      對原判決提起再審之訴時，其再審不變期間固應自裁定確
      定翌日起算（參看司法院院解字第三○○七號解釋）。但
      對於第二審判決逾越上訴期間後之上訴，第三審法院以上
      訴逾期為不合法裁定駁回者，其再審不變期間仍應自原判
      決確定翌日起算，不得自駁回上訴裁定確定翌日起算再審
      不變期間。」最高法院著有74年臺抗字第149 號判例要旨
      足供參照。準此，再審原告對於已確定之判決提起第三審
      上訴，縱經法院以其上訴不合法為由而裁定駁回其上訴，
      其嗣後對於已確定判決所提起再審之訴，仍應自原確定判
      決確定翌日起算，不得自駁回上訴裁定確定翌日起算再審
      不變期間。
    2.是以，原確定判決既不得上訴至第三審，詳如前述，自無
      因再審原告不合法提起第三審上訴而影響判決之確定，亦
      不影響對於原確定判決所提起再審之訴不變期間之起算，
      至為明灼；質言之，本件再審之訴不變期間應自97年1 月
      28日原確定判決送達再審原告之翌日即同年月29日起算，
      非如再審原告所指自97年3 月28日本院駁回其提起第三審
      上訴之裁定送達翌日起算，至為明顯，故再審原告此部分
      主張，應有誤解。
三、綜上所述，再審原告對於原確定判決提起再審之訴，已逾30
    日之不變期間，誠非合法，應予駁回。
據上論結，本件再審之訴為不合法，依民事訴訟法第502 條第1
項、第95條、第78條，裁定如主文。
中    華    民    國    98    年    2     月    6     日
                      民事第二庭
                          審判長法  官  林紀元
                                法  官  秦慧君
                                法  官  劉定安
正本係照原本作成。
不得抗告。
中    華    民    國    98    年    2     月    6     日
                                書記官  楊雅蘭


司法院資訊處製作；財團法人民間司法改革基金會備份。
